臺灣桃園地方法院刑事判決　　　　　　　 94年度訴字第121號
公　訴　人　臺灣桃園地方法院檢察署檢察官
被　　　告　丙○○
上列被告因搶奪案件，經檢察官提起公訴（93年度偵字第18031
號）及移送併辦（94年度偵字第6658號），被告於準備程序進行
中為有罪之陳述，經本院合議庭裁定由受命法官獨任進行簡式審
判程序後，本院判決如下：
    主  文
丙○○連續意圖為自己不法之所有，而搶奪他人之動產，處有期
徒刑壹年捌月。
    事  實
一、丙○○意圖為自己不法所有之概括犯意，於民國92年9 月5
    日晚間9 時許（檢察官移送併辦意旨書誤載為92年5 月21日
    晚間9 時許），騎乘車號BYG-132 號機車，途經桃園縣八德
    市○○路○ 段東和鋼鐵前，趁乙○○騎乘車號MOU-516 號機
    車停等紅燈之際，徒手搶奪乙○○置於其所騎乘機車菜籃內
    之手提包1 只【內有小錢包1 個、現金新臺幣（下同）1,00
    0 餘元，身分證、機車駕照、行照各1 張、台新銀行、國泰
    銀行、富邦銀行、萬泰銀行、中國信託商業銀行、新竹國際
    商業銀行、泛亞商業銀行、安泰商業銀行、聯邦銀行等銀行
    發行之信用卡共12張、泛亞商業銀行、郵局之金融卡共2 張
    、萬泰銀行發行之現金卡2 張、三星牌銀色手機1 支、ELLE
    牌太陽眼鏡1 副等物】得逞後逃逸，將所搶奪乙○○之身分
    證、機車駕照、行照各1 張、台新銀行、國泰銀行、富邦銀
    行、萬泰銀行、中國信託商業銀行、新竹國際商業銀行、泛
    亞商業銀行等銀行發行之信用卡10張、泛亞商業銀行、郵局
    之金融卡共2 張、萬泰銀行發行之現金卡2 張等物剪斷丟棄
    ，另將三星牌銀色手機1 支寄至大陸地區不知情之女友使用
    。又丙○○明知信用卡上之卡號係表彰持卡人與發卡銀行間
    辨識身分，及發卡銀行允許持卡人以信用卡透過讀卡程序向
    特約商店完成信用交易之憑藉，非經持卡人同意，他人不得
    擅以持卡人之名義及信用卡（含卡號）與特約商店完成交易
    ，其並未得持卡人乙○○授權使用其信用卡資料，因積欠大
    眾電信股份有限公司（以下簡稱大眾電信）、遠傳電信股份
    有限公司（以下簡稱遠傳電信）通話費用未為給付，竟意圖
    為自己不法所有，於92年9 月10日，接續於12時 2分15秒、
    12時3 分57秒、12時8 分4 秒，撥打大眾電信語音繳款系統
    之電話，以語音進線刷卡之方式，接續以電話按鍵鍵入乙○○所有、安泰商業銀行發行、卡號為0000-0000-0000-0000
    號之信用卡之卡號、有效期限、刷卡金額，以此方式繳付其
    積欠大眾電信之通話費用3 筆，金額分別為9,410 元；嗣承
    前概括犯意，於同日下午4 時59分16秒，再度撥打大眾電信
    語音繳款系統電話，欲再以前揭安泰銀行發行之信用卡繳付
    其積欠之通話費用9,410 元，惟因授權失敗而未能得利，遂
    於同日下午5 時00分43秒，再度撥打大眾電信語音繳款系統
    電話，以電話按鍵鍵入乙○○所有、聯邦商業銀行發行、卡
    號為0000-0000-0000-0000 之卡號、有效期限、刷卡金額，
    以此方式再度繳付其積欠大眾電信之通話費用1 筆，金額為
    9,410 元，嗣再度接續於同年下午5 時24分34秒、5 時25分
    20秒，撥打遠傳電信語音繳款系統，以電話按鍵鍵入乙○○
    前揭聯邦銀行信用卡之卡號、有效期限、刷卡金額之方式，
    繳付其積欠遠傳電信之通話費用2 筆，金額分別為20,000元
    、21,889元；丙○○再承前揭概括犯意，接續於92年10月23
    日下午9 時43分40秒、46分45秒、49分17秒、54分18秒、55
    分41秒，撥打前揭大眾電信語音繳款系統電話，以電話按鍵
    鍵入乙○○前揭聯邦銀行之信用卡卡號、有效期限、刷卡金
    額109,666 元之方式，欲繳付其積欠之通話費用，惟因授權
    失敗而未能得利；丙○○因未能順利繳付其積欠大眾電信10
    9,666 元之電信費用，遂再承前揭犯意，再度接續於92年10
    月29日2 時31分46秒、33分36秒，分別持乙○○前揭聯邦銀
    行、安泰銀行之信用卡，撥打大眾電信語音繳款系統電話，
    以電話按鍵鍵入信用卡卡號、有效期限、刷卡金額109,666
    元，繳付其積欠之通話費用，惟均因授權失敗，而未能得利
    （詳細刷卡日期、時間、金額、商店名稱，詳如附表所示）
    。丙○○以前揭方式，表示乙○○已向大眾電信、遠傳電信
    確認該6 筆信用交易，及大眾電信、遠傳電信得據以請求發
    卡銀行（即安泰銀行、聯邦銀行）撥付該6 筆款費款項之旨
    ，足以生損害於乙○○、發卡銀行收單銀行對於信用卡之控
    管及大眾電信、遠傳電信對於電信費用業務管理之正確性，
    致大眾電信、遠傳電信因之陷於錯誤，誤信真係乙○○同意
    以前揭信用卡繳付丙○○所積欠之通話費用，使丙○○以此
    方法得財產上之不法利益79,529元。嗣因乙○○收到安泰銀
    行、聯邦銀行寄發之前揭繳款通知，報警處理，經警持臺灣
    桃園地方法院94年度聲搜字第42號搜索票，搜索丙○○位於
    桃園縣八德市○○街○ 段114 巷4 號之住處，始知悉上情。
二、丙○○復承前搶奪之概括犯意，於93年3 月31日某時（起訴
    書誤載為93年4 月上旬之某日），騎乘前揭BYG-132 號機車
    ，行經桃園縣龜山鄉○○路與頂興路口，見甲○○將所有提
    包置於所騎乘車號MOT-785 號機車置物籃內，並停在該處等
    待紅綠燈，即乘甲○○不及防備之際，徒手搶奪該提包【內
    有侯劍錚申請之三洋牌銀色PHS 手機（門號：0000000000號
    ）1 支、便當盒1 個等物】得逞後逃逸。嗣於93年8 月10日
    下午4 時許，丙○○騎乘前揭機車行經桃園縣八德市○○里
    ○○路○ 段809 號前，經警發現行跡可疑上前攔檢追查時，
    經丙○○同意至其位於桃園縣八德市○○街○ 段114 巷4 號
    住所執行搜索，查獲前開甲○○遭搶之PHS 手機1 支，始知
    悉上情。
三、案經桃園縣政府警察局八德分局報請臺灣桃園地方法院檢察
    署檢察官偵查起訴及臺北市政府警察局中山分局移請臺灣桃
    園地方法院檢察署檢察官移送併辦。
    理  由
一、前揭事實，業據被告丙○○迭於警詢、偵查及本院審理中坦
    承不諱，並核與證人甲○○、乙○○，於警詢、偵查及本院
    審理之證述情節相符（見臺灣桃園地方法院檢察署93年度偵
    字第18031 號偵查卷第8 頁背面、臺灣桃園地方法院檢察署
    94年度偵字第1743號偵查卷第27頁至第31頁、第117 頁、本
    院94年7 月14日簡式審判筆錄第2 頁、第3 頁），且經證人
    即大眾電信股份有限公司法務人員尤福來於警詢中證述明確
    （見上開第1743號偵查卷第32頁至第34頁），復有臺北市政
    府警察局中山分局搜索扣押筆錄、扣押物品收據、目錄表、
    安泰商業銀行盜刷明細、聯邦銀行信用卡盜刷明細、交易查
    詢表、PHS 超低電磁波行動電話服務申請書、客戶資料查詢
    表、遠傳電信股份有限公司94年1 月5 日遠傳（業服）字第
    09400033號函及所附之門號資料、本院94年度聲搜字第42號
    搜索票、贓物認領保管單、通聯調閱查詢單、桃園縣政府警
    察局八德分局搜索扣押筆錄、扣押物品收據、目錄表各1 份
    、扣案照片6 幀附於偵查卷可參（見上開第1743號偵查卷第
    9 頁至第13頁、第46頁至第53頁、第8 頁、上開第18031 號
    偵查卷第10頁、第11頁、第15頁、第16頁、第17頁、第25頁
    至第27頁），亦有聯邦商業銀行94年6 月24日（94）聯信卡
    字第0348號函及所附之刷卡資料、安泰商業銀行信用卡部94
    年6 月22日（94）安卡風字第094008 74 號函及所附之信用
    卡盜刷明細、大眾電信股份有限公司94年3 月2 日大眾電監
    00000000號傳真所附之門號用戶基本資料各1 份、本院辦理
    刑事案件電話記錄查詢表2 紙，本院94年度聲搜字第42號搜
    索卷宗附卷可查。綜上，被告被告出於任意性之自白，有證
    人甲○○、乙○○、尤福來之證詞，及前揭書證可資佐證，
    足資擔保其自白之真實性，應堪採為證據，堪信被告自白與
    事實相符，其犯行明確，應依法論科。
二、按在紙上之文字、符號、圖畫、照像，依習慣或特約，或電
    磁記錄藉電腦之處理所顯示之影像或符號，足以表示其用意
    之證明者，均以文書論，刑法第220 條定有明文。又按持信
    用卡交易，基本上於信用卡中心不依契約給付持卡人所消費
    之帳款予特約商店時，持卡人對於特約商店仍直接負有給付
    價金義務，從而持信用卡交易與通常之買賣，並無差異，僅
    在價金給付上由發卡銀行經由信用卡中心代為付帳，而發卡
    銀行經由信用卡中心給付特約商店價金時，則事後之權利關
    係發生變動，亦即由持卡人對於發卡銀行負擔給付價金債務
    而已，是持卡人與特約商店間之交易，乃係以信任關係為基
    礎的繼續性信用販賣契約，倘持卡人並無支付價金之意思與
    能力，向特約商店提示信用卡消費，係屬對特約商店店員施
    行詐欺；被告利用電話設備，撥打大眾電信、遠傳電信之語
    音繳款系統電話，以電話按鍵鍵入前揭信用卡之卡號、有效
    期限、刷卡金額，以繳付其所積欠之電信費用，表示乙○○
    向大眾電信、遠傳電信確認該6 筆信用交易，大眾電信、遠
    傳電信得據以分別向安泰銀行、聯邦銀行撥付該6 筆款項，
    則被告藉此繳付通話費用之電磁紀錄，顯然具有付款單之性
    質，應屬偽造刑法第220 條所定以文書論之準私文書，再由
    特約商店及發卡銀行就此等文書進行審查核對提供契約給付
    之過程觀之，實該當於刑法第216 條之「行使」之法意；復
    按信用卡在現實交易中具有與現金相同之經濟上功能，故信
    用卡實具有財產上之價值，得為財產上犯罪之客體，先予說
    明。
三、核被告丙○○所為，係犯刑法第325 條第1 項搶奪罪、刑法
    第216 條、第220 條、第210 條之行使偽造準私文書罪、刑
    法第339 條第2 項詐欺得利罪（附表編號1 至3 、編號5 至
    7 部分）、刑法第339 條第3 項、第2 項之詐欺得利未遂罪
    （附表編號4 、編號8 至編號14部分）。被告先後2 次搶奪
    犯行，時間緊接，手段相同，觸犯構成要件相同之罪，顯係
    基於概括犯意所為，為連續犯，應依刑法第56條之規定，以
    一罪論，並加重其刑。被告所犯編號一之1 至3 之間、編號
    二之4 至7 之間、編號三之8 至12之間、編號四之13至14之
    間之行使偽造準私文書、詐欺得利之犯行，因係於同時地或
    密接時地實施之法益侵害行為，各該舉動間之獨立性甚為薄
    弱，依一般社會健全觀念難以強行分離，且各係侵害同一被
    害人之法益，應認係分別基於單一犯意接續為之，而分別以
    接續犯論。而被告所犯編號一至編號四之間之行使偽造準私
    文書之犯行，時間緊接、手段相同，觸犯構成要件相同之罪
    ，顯係基於概括犯意所為，為連續犯，應依刑法第56條之規
    定，以一罪論，並加重其刑。至被告先後多次詐欺取財既遂
    及詐欺取財未遂等行為，時間緊接、所犯犯罪構成要件又係
    相同，顯係基於概括之犯意反覆為之，為連續犯，應依刑法
    第56條之規定以一詐欺取財既遂罪論並加重其刑。另附表編
    號4 、編號8 至編號14之詐欺取財未遂部分，雖未據檢察官
    移送併辦意旨述及，惟該部分之犯罪與前揭移送併辦之犯罪
    事實，係屬裁判上一罪之關係，本院自得併予審酌，附此敘
    明。再被告所犯搶奪罪之目的，在於取得信用卡等財物，而
    被告復再持信用卡行使偽造準私文書之目的，在於遂行詐取
    免付電信費用之財產上利益，從而，被告所犯行使偽造準私
    文書罪、詐欺得利罪、搶奪罪之間，有方法與結果之牽連關
    係，為牽連犯，應從一重以搶奪罪論處。爰審酌被告犯罪手
    法、搶奪所得之財物價值、詐取所得財產上之利益、迄今尚
    未償付予發卡銀行、犯後坦承犯行等一切情狀，量處如主文
    所示之刑，以資懲儆。
據上論斷，應依刑事訴訟法第273 條之1 、第299 條第1 項前段
，刑法第325 條、第216 條、第210 條、第220 條第2 項、第
339 條第2 項、第3 項、第56條、第55條，罰金罰鍰提高標準條
例第1 條前段，判決如主文。
本案經檢察官林鈺雄到庭執行職務。
中　　華　　民　　國　　94　　年　　7 　　月　　18　　日
                  刑事第二庭    法　官　陳心婷
以上正本證明與原本無異。
如不服本判決，應於判決送達後10日內向本院提出上訴狀（應附
繕本），上訴於臺灣高等法院。
                                書記官　陳青瑜
中　　華　　民　　國　　94　　年　　8 　　月　　29　　日
附表：
┌──────────┬───┬──────────────┬──────────┬─────┬─────┐
│  卡    號          │編號  │      刷卡日期及時間        │    商店名稱        │刷卡金額  │  備  註  │
│                    │      │                            │                    │（新臺幣）│          │
├──────────┼─┬─┼──────────────┼──────────┼─────┼─────┤
│0000-0000-0000-0000 │一│1 │92年9 月10日12時2 分15秒    │大眾電信股份有限公司│9,410     │刷卡成功  │
│（安泰商業銀行）    │  ├─┼──────────────┼──────────┼─────┼─────┤
│                    │  │2 │92年9 月10日12時3 分57秒    │大眾電信股份有限公司│9,410     │刷卡成功  │
│                    │  ├─┼──────────────┼──────────┼─────┼─────┤
│                    │  │3 │92年9 月10日12時8 分4 秒    │大眾電信股份有限公司│9,410     │刷卡成功  │
│                    ├─┼─┼──────────────┼──────────┼─────┼─────┤
│                    │二│4 │92年9 月10日下午4 時59分16秒│大眾電信股份有限公司│9,410     │授權失敗  │
├──────────┤  ├─┼──────────────┼──────────┼─────┼─────┤
│0000-0000-0000-0000 │  │5 │92年9 月10日下午5 時00分43秒│大眾電信股份有限公司│9,410     │刷卡成功  │
│（聯邦商業銀行）    │  ├─┼──────────────┼──────────┼─────┼─────┤
│                    │  │6 │92年9 月10日下午5 時24分34秒│遠傳電信股份有限公司│20,000    │刷卡成功  │
│                    │  ├─┼──────────────┼──────────┼─────┼─────┤
│                    │  │7 │92年9 月10日下午5 時25分20秒│遠傳電信股份有限公司│21,889    │刷卡成功  │
│                    ├─┼─┼──────────────┼──────────┼─────┼─────┤
│                    │三│8 │92年10月23日下午9 時43分40秒│大眾電信股份有限公司│109,666   │授權失敗  │
│                    │  ├─┼──────────────┼──────────┼─────┼─────┤
│                    │  │9 │92年10月23日下午9 時46分45秒│大眾電信股份有限公司│109,666   │授權失敗  │
│                    │  ├─┼──────────────┼──────────┼─────┼─────┤
│                    │  │10│92年10月23日下午9 時49分17秒│大眾電信股份有限公司│109,666   │授權失敗  │
│                    │  ├─┼──────────────┼──────────┼─────┼─────┤
│                    │  │11│92年10月23日下午9 時54分18秒│大眾電信股份有限公司│109,666   │授權失敗  │
│                    │  ├─┼──────────────┼──────────┼─────┼─────┤
│                    │  │12│92年10月23日下午9 時55分41秒│大眾電信股份有限公司│109,666   │授權失敗  │
│                    ├─┼─┼──────────────┼──────────┼─────┼─────┤
│                    │四│13│92年10月29日2 時31分46秒    │大眾電信股份有限公司│109,666   │授權失敗  │
├──────────┤  ├─┼──────────────┼──────────┼─────┼─────┤
│0000-0000-0000-0000 │  │14│92年10月29日2 時33分36秒    │大眾電信股份有限公司│109,666   │授權失敗  │
│（安泰商業銀行）    │  │  │                            │                    │          │          │
└──────────┴─┴─┴──────────────┴──────────┴─────┴─────┘
附錄本件論罪科刑法條全文：
中華民國刑法第339條
意圖為自己或第三人不法之所有，以詐術使人將本人或第三人之
物交付者，處五年以下有期徒刑、拘役或科或併科一千元以下罰
金。
以前項方法得財產上不法之利益或使第三人得之者，亦同。
前二項之未遂犯罰之。
中華民國刑法第216條
行使第條至第條之文書者，依偽造、變造文書或登載不實事項或
使登載不實事項之規定處斷。
中華民國刑法第220條
在紙上或物品上之文字、符號、圖畫、照像，依習慣或特約，足
以為表示其用意之證明者，關於本章及本章以外各罪，以文書論
。
錄音、錄影或電磁紀錄，藉機器或電腦之處理所顯示之聲音、影
像或符號，足以為表示其用意之證明者，亦同。
稱電磁紀錄，指以電子、磁性或其他無法以人之知覺直接認識之
方式所製成之紀錄，而供電腦處理之用者。
中華民國刑法第210條
偽造、變造私文書，足以生損害於公眾或他人者，處五年以下有
期徒刑。
中華民國刑法第325條
意圖為自己或第三人不法之所有，而搶奪他人之動產者，處六月
以上五年以下有期徒刑。
因而致人於死者，處無期徒刑或七年以上有期徒刑，致重傷者，
處三年以上十年以下有期徒刑。
第一項之未遂犯罰之。
